臺灣臺中地方法院民事判決　九十一年度訴字第七六三號
　　原　　　告　國寶人壽保險股份有限公司
　　法定代理人　己○○
　　訴訟代理人　丙○○
　　　　　　　　庚○○
　　　　　　　　戊○○
　　送達代收人　丁○○
　　被　　　告　乙○○
　　　　　　　　辛○○
　　　　　　　　甲○○
右當事人間請求損害賠償事件，由本院刑事庭移送前來，本院於民國九十三年十一月
二日言詞辯論終結，判決如左：
    主      文
原告之訴及假執行之聲請均駁回。
訴訟費用由原告負擔。
    事實及理由
一、本件被告甲○○未於言詞辯論期日到場，亦未提出書狀作何聲明或陳述，核無民
    事訴訟法第三百八十六條各款所列情形，爰依原告之聲請，由其一造辯論而為判
    決。
二、原告主張：被告乙○○、辛○○及甲○○共同偽造文書，盜領其所簽發面額新台
    幣（下同）四百萬元之支票一紙（下稱系爭支票），侵害其權利，致其受有四百
    萬元之損害，爰依民法第一百八十四條第一項及第一百八十五條第一項之規定，
    請求被告連帶負損害賠償責任。並聲明：（一）被告應連帶給付原告四百萬元，
    及自民國九十一年一月三十日起至清償日止，按年息百分之五計算之利息；（二
    ）願供擔保，請准宣告假執行。
三、被告乙○○及辛○○則以：伊等二人對於共同被告甲○○和訴外人宋素秋（原為
    共同被告，經原告於九十一年八月二十日對之撤回起訴）如何領取系爭支票，並
    不知情，刑事法院認定伊等二人為共犯，容有誤會。更何況系爭支票係原告交付
    與被告辛○○等自慶豐人壽保險股份有限公司（下稱慶豐人壽公司）跳槽人員跳
    槽費之一部分，如跳槽人員持之與慶豐人壽公司解決簽約金而有剩餘，亦均歸屬
    跳槽人員所有，故伊等二人與共同被告甲○○及訴外人宋素秋就系爭支票票款四
    百萬元無論依何方式由何人取得，仍與侵占罪嫌無涉，故縱訴外人宋素秋以偽造
    文書方法提領該票款存有瑕疵，然對原告而言，並未因此而受有損害，原告之損
    害，應係跳槽人員嗣後進入原告公司後，未能達到業績，又紛紛離職，未符當初
    「挖角」預期，惟此屬契約責任問題，即是否債務不履行所造成之損害問題，與
    侵權行為無關，是原告提起本訴，即無理由。又系爭支票之兌領日期為八十五年
    十一月二十七日，而原告於八十八年七月一日即對本件被告提出刑事告訴，故至
    少此時原告即已知損害之發生及賠償義務人，然原告卻遲至九十年九月十四日方
    提起本件起訴請求，自已逾二年之時效，是其請求權已罹於時效等語，資為抗辯
    。並聲明：（一）原告之訴及假執行之聲請均駁回；（二）如受不利判決，願供
    擔保請准免為假執行之宣告。
四、按連帶債務，債之主體雖有多數，但係以同一給付為債之標的，而民法第二百七
    十五條既規定，連帶債務人中之一人非基於債務人之個人關係所獲得有利益之確
    定判決，為他債務人之利益，亦生效力，則在此項法定原因下，其訴訟標的對於
    共同訴訟之各人，亦應認有合一確定之情形，而有適用民事訴訟法第五十六條第
    一款規定之餘地（最高法院三十三年上字第四八一○號判例參照）。查被告甲○○固未於言詞辯論期日到場參與辯論，僅被告乙○○及辛○○二人爭執原告主張
    之事實及提出時效之抗辯，然原告既以各連帶債務人乙○○、辛○○及甲○○為
    共同被告提起本件損害賠償訴訟，且被告乙○○及辛○○二人所為上開時效之抗
    辯，又係非基於個人關係所提出之抗辯，則揆之上開說明，對於本件被告各人即
    屬必須合一確定。因此，被告乙○○及辛○○二人所為時效之抗辯，自形式上觀
    之，既有利於共同訴訟人即全體被告，則依民事訴訟法第五十六條第一款之規定
    ，其效力自及於本件共同被告全體，亦即視為被告甲○○亦有此時效抗辯之提出
    ，合先敘明。
五、本件原告固主張被告乙○○、辛○○、甲○○共同以偽造文書之方式，詐領系爭
    支票之票款四百萬元，致其受有損害等情，惟被告乙○○及辛○○二人否認其事
    ，並抗辯原告之侵權行為請求權已逾二年之時效期間而消滅等語。按關於侵權行
    為損害賠償請求權之消滅時效，應以請求權人實際知悉損害及賠償義務人時起算
    ，非以知悉賠償義務人因侵權行為所構成之犯罪行為經檢察官起訴，或法院判決
    有罪為準，最高法院著有七十二年台上字第七三八號判例可資參照。因之，請求
    權人若實際知悉損害及賠償義務人時，即起算時效，並不以賠償義務人坦承該侵
    權行為之事實為必要。查原告曾於八十六年九月二日以函文向訴外人慶豐人壽公
    司查詢其所簽發原欲支付該公司之系爭支票，背書欄所蓋之委任人章是否為該公
    司所有，經慶豐人壽公司於八十六年九月十九日以（86）慶豐總字第○五一八號
    函覆該公司未曾收受系爭支票，且該支票上所蓋用之慶豐人壽公司印章係屬偽造
    刻製，非該公司所使用之合法印章，且該公司亦無委託私人代收該公司支票情事
    ，有被告周文璞及辛○○二人所提出慶豐人壽公司之該函文附卷可稽，且原告其
    後於八十八年七月五日亦向台灣台中地方法院檢察署對被告乙○○、辛○○、甲○○及訴外人宋素秋四人提出刑事告訴，其告訴狀內載述：「．．．乙○○與其
    他被告串謀，於原告處申領支票後，並未按指示與慶豐人壽交涉，反將該支票交
    予甲○○、宋素秋等人，並由宋素秋偽造慶豐人壽印章，．．．，將原告欲開立
    予慶豐人壽之支票於委託取款後，即加以侵占，．．．，乙○○勾結其他被告，
    以積欠慶豐人壽簽約金為藉口，使原告陷於錯誤而開立支票以詐取四百萬元，．
    ．．」等情，有該告訴狀存卷可查，準此以觀，足見原告最晚於提起刑事告訴時
    即已知悉本件被告乙○○、辛○○及甲○○侵害其權利，並使其遭受損害之事實
    ，乃原告竟遲至九十年九月二十一日始於刑事訴訟程序附帶提起民事訴訟請求本
    件損害賠償，自已逾民法第一百九十七條第一項所定二年之短期時效，故被告就
    此抗辯原告之侵權行為損害賠償請求權已罹於時效而消滅，自屬有據，應為可採
    。
六、綜上所述，原告主張被告乙○○、辛○○及甲○○共同以偽造文書之方式，詐領
    其所簽發原欲交付訴外人慶豐人壽公司之系爭支票票款四百萬元，侵害其權利，
    使其受有損害等情，縱或非全然無因，然被告抗辯本件損害賠償請求權已罹於二
    年時效期間而消滅，既屬可信，已如前述，則被告自得據以為拒絕賠償之依據。
    從而，原告依侵權行為法律關係，請求被告連帶給付四百萬元及自九十一年一月
    三十日起至清償日止，按年息百分之五計算之利息，為無理由，應予駁回。
七、本件事證已臻明確，兩造其餘主張及舉證，與本件判決結果均無影響，爰不逐一
    論述。
八、原告之訴既經駁回，其假執行之聲請即失所依據，應併予駁回。
九、據上論結，本件原告之訴為無理由，依民事訴訟法第三百八十五條第一項前段、
    第七十八條判決如主文。
中　　　華　　　民　　　國　　九十三　　年　 　十一　 　月　　 十六　 　日
                              臺灣臺中地方法院民事第二庭
~B法　　　官　吳美蒼
右為正本係照原本作成
如對本判決上訴，須於判決送達後二十日內，向本院提出上訴狀，同時表明上訴理由
，並按他造當事人之人數附繕本。
中　　　華　　　民　　　國　　九十三　　年　 　十一　 　月　　 十六　 　日
~B法院書記官　黃舜民
